臺灣板橋地方法院刑事判決　　　　　　　96年度訴字第2756號
公　訴　人　臺灣板橋地方法院檢察署檢察官
被　　　告　甲○○
上列被告因違反毒品危害防制條例案件，經檢察官提起公訴（96
年度毒偵字第4548號），被告於本院準備程序進行中，就被訴犯
罪事實為有罪之陳述，本院告知簡式審判程序之旨，並聽取其與
公訴人之意見後，經合議庭裁定由受命法官獨任進行簡式審判程
序審理後，判決如下：
    主  文
甲○○施用第一級毒品，累犯，處有期徒刑捌月；又施用第二級
毒品，累犯，處有期徒刑肆月，扣案之第二級毒品甲基安非他命
貳小包（驗餘合計淨重壹點陸參伍公克），均沒收銷燬之，扣案
之包裝該甲基安非他命塑膠袋貳只，均沒收。應執行有期徒刑拾
月，扣案之第二級毒品甲基安非他命貳小包（驗餘合計淨重壹點
陸參伍公克），均沒收銷燬之，扣案之包裝該甲基安非他命塑膠
袋貳只，均沒收。
    事  實
一、甲○○施用毒品之前科：
(一)、於民國89年間，經本院裁定送觀察、勒戒後，認無繼續施用
    毒品之傾向而於90年1 月4 日釋放出所，並經臺灣板橋地方
    法院檢察署（下稱板橋地檢署）檢察官以89年度毒偵緝字第
    1367號為不起訴處分確定。
(二)、又於90年間，除經本院裁定送觀察、勒戒後，認有繼續施用
    毒品之傾向，由本院裁定令入戒治處所施以強制戒治，並於
    90年12月18日停止其戒治處分，且於91年5 月7 日戒治期滿
    執行完畢外，並經本院以90年度重簡字第976 號刑事簡易判
    決處有期徒刑6 月，並得易科罰金確定，且因違反槍砲彈藥
    刀械管制條例等案件，經本院以90年度訴字第598 號刑事判
    決處有期徒刑8 月、5 月確定，嗣經本院以91年度聲字第12
    44號刑事裁定上開罪刑定應執行有期徒刑1 年5 月確定，且
    於92年4 月23日因徒刑執行完畢出監。
(三)、復於93年間，經本院以93年度訴字第626 號刑事判決處有期
    徒刑7 月、3 月確定，且因偽造文書案件，經本院以93年度
    簡字第2378號判處應執行有期徒刑3 月確定，嗣經本院以93
    年度聲字第2182號刑事裁定定應執行刑有期徒刑11月確定，
    且於94年11月1 日因縮刑期滿執行完畢出監。
二、詎其仍不知悔悟，猶於前開強制戒治執行完畢釋放後5 年內
    已再犯經追訴處罰後，竟分別基於施用第一級毒品海洛因及
    第二級毒品甲基安非他命之犯意，於96年6 月9 日中午某時
    許，在其位於臺北縣三重市○○○路352 巷46號2 樓住處，
    分別以香煙摻海洛因之方式，施用海洛因1 次，及以吸食器
    燒煙之方式，施用甲基安非他命1 次；嗣於同年月11日下午
    4 時40分許，在臺北縣三重市○○路○ 段33巷60號前因行跡
    可疑而為警查獲，並扣得甲基安非他命2 包（合計淨重1.65
    公克、鑑驗使用0.015 公克，驗餘1.635 公克），且經採集
    其尿液送驗，結果呈海洛因之代謝物嗎啡及安非他命、甲基
    安非他命之陽性反應，始查悉上情。
三、案經臺北縣政府警察局三重分局報告板橋地檢署檢察官偵查
    起訴。
    理  由
壹、程序方面：本件被告甲○○所犯係死刑、無期徒刑、最輕本
    刑3 年以上有期徒刑以外之罪，其於準備程序就前揭被訴事
    實為有罪之陳述，經法官告知簡式審判程序之旨，並聽取其
    與公訴人之意見後，本院認無不得或不宜改依簡式審判程序
    進行之處，爰依刑事訴訟法第273 條之1 第1 項、第284 條
    之1 之規定，由本院合議庭裁定本件由受命法官獨任進行簡
    式審判程序，合先敘明。
貳、實體方面：
一、上開事實，業據被告甲○○於本院訊問時自白不諱，且被告
    於前開時間採集之尿液經送驗，結果呈海洛因代謝物之嗎啡
    及安非他命、甲基安非他命之陽性反應乙節，此有台灣檢驗
    科技股份有限公司出具2007/06/22報告編號CH/2007/60525
    之濫用藥物尿液檢驗報告及臺北縣政府警察局三重分局查獲
    毒品案件被移送者姓名、代碼對照表各乙份（詳見偵查卷第
    18 及32 頁）在卷可稽；且扣案之透明結晶2 小包經送鑑驗
    結果認：合計淨重1.65公克，因鑑驗使用0.015 公克，經以
    GC/MS 氣相層析/ 質譜儀法檢驗結果呈甲基安非他命陽性反
    應等情，此有台灣檢驗科技股份有限公司出具2007/06/26報
    告編號CH/2007/60579 之濫用藥物檢驗報告各乙份（詳見偵
    查卷第31頁）附卷可證。故被告之自白核與事實相符，應堪
    予採信。是本件事證已臻明確，被告犯行洵堪認定，應予依
    法論科。
二、論罪科刑部分：
(一)、按施用毒品經觀察、勒戒或強制戒治執行完畢釋放後，5 年
    後再施用毒品，應適用毒品危害防制條例第20條第1 、2 項
    之規定，同條例第20條第3 項定有明文。又按於92年7 月9
    日新修正之毒品危害防制條例刪除二犯及三犯之規定，一改
    修法前繁雜之處遇程序，僅將施用毒品者簡化區分為初犯、
    再犯，並認施用毒品者係屬病患性犯人，以觀察、勒戒戒除
    其身癮，並以強制戒治去除其心癮。經觀察、勒戒或強制戒
    治執行完畢釋放後，若係5 年後再犯該條例第10條施用毒品
    罪者，與同條例第20條第1 項、第2 項關於「初犯」之處理
    方式相同，檢察官應先聲請法院裁定令被告入勒戒處所觀察
    、勒戒，並視有無繼續施用毒品傾向，決定應予釋放、為不
    起訴之處分，或應聲請法院裁定令入勒戒處所強制戒治；若
    係5 年內「再犯」同條例第10條施用毒品罪者，依同條例第
    23條第2 項規定，檢察官則應依法追訴。觀諸該條例第20條
    第3 項之修正理由；「觀察、勒戒或強制戒治5 年後再犯者
    ，顯見前所實施之觀察、勒戒或強制戒治已足以遮斷其施用
    毒品之癮，為期自新及協助其戒除毒癮，對此5 年後再犯者
    ，爰明定仍適用初犯之規定，先經觀察、勒戒、強制戒治之
    程序。」及同條例第23條第2 項之修正理由：「為配合簡化
    施用毒品犯之刑事處遇程序，並鑑於經觀察、勒戒或強制戒
    治執行完畢釋放後5 年內再犯者，其再犯率甚高，原據以實
    施之觀察、勒戒及強制戒治既已無法收其實效，自應施以刑
    事處遇。」顯然如施用毒品者係前經觀察、勒戒或強制戒治
    等治療程序執行完畢5 年後，始再施用毒品之「初犯」，因
    前所執行之觀察、勒戒或強制戒治已足收戒除毒癮之效，自
    應重新執行觀察、勒戒或強制戒治等治療程序，並於治療程
    序執行完畢後，由檢察官為不起訴處分，毋庸對之追訴處罰
    ；反之，在「再犯」之情形，因其先前所為治療程序顯未能
    收戒斷毒癮之效，且考量施用毒品者之再犯率偏高，乃簡化
    其刑事處遇程序，而逕予追訴處罰，不再施以治療程序。參
    酌上開立法理由，修正毒品危害防制條例就施用毒品者，祇
    於「初犯及5 年後再犯」二種情形，有其追訴條件之限制，
    即須於初犯經觀察、勒戒或強制戒治釋放後，5 年內均無施
    用毒品之行為，始能認其前所實施之觀察、勒戒或強制戒治
    已足遮斷毒癮，而得於5 年後再犯時，再予適用初犯之規定
    ，重行觀察、勒戒等程序。倘5 年內已經再犯，被依法追訴
    處罰，縱其第三次（或第三次以上）施用毒品之時間在初犯
    釋放5 年以後，即與「5 年後再犯」之情形有別，且因已於
    「5 年內再犯」，顯見其再犯率甚高，原實施觀察、勒戒或
    強制戒治，已無法收其實效，而無5 年戒斷期之存在，自無
    再經觀察、勒戒或強制戒治之必要，應由檢察官逕行起訴，
    始符新法修正之本旨，最高法院95年度臺上字第1071號、95
    年度臺非字第59號判決意旨可資參照。經查，被告有事實欄
    一所示之施用毒品前科，此有臺灣高等法院被告前案紀錄表
    及不起訴處分書各1 份在卷可稽，是被告於強制戒治執行完
    畢釋放後5 年以內已再犯被依法追訴處罰，如上所述，則揆
    諸前揭判決意旨，本件檢察官起訴被告施用第一、二級毒品
    ，符合上開規定，合先敘明。
(二)、按海洛因及甲基安非他命依毒品危害防制條例第2 條第2項
    第1 、2 款之規定，分別係屬第一、二級毒品，故核被告所
    為，係犯毒品危害防制條例第10條第1 項之施用第一級毒品
    罪及同條例第10條第2 項之施用第二級毒品罪。又被告持有
    海洛因、甲基安非他命分別係供己施用，則其持有之低度行
    為，為施用毒品之高度行為所吸收，均不另論罪。再查被告
    於93年間因施用毒品案件，經本院以93年度訴字第626 號刑
    事判決處有期徒刑7 月、3 月確定，且因偽造文書案件，經
    本院以93年度簡字第2378號判處應執行有期徒刑3 月確定，
    嗣經本院以93年度聲字第2182號刑事裁定上開3 罪刑定應執
    行刑有期徒刑11月確定，且於94年11月1 日因縮刑期滿執行
    完畢出監在案，此有上開紀錄表可證，是其於受有期徒刑執
    行完畢後5 年內故意再犯有期徒刑以上之前揭2 罪，為累犯
    ，均應依刑法第47條第1 項之規定，各加重其刑。復被告所
    犯2 罪之間，犯意各別，行為互殊，應予分論併罰。爰審酌
    被告前有多次施用毒品之犯行，仍不知悔悟，故態復萌，再
    次施用毒品，無視於毒品對於自身健康之戕害及國家對於杜
    絕毒品犯罪之禁令，惟審酌被告犯後坦承犯行，態度尚佳，
    及施用毒品者均具有相當程度之生理成癮性及心理依賴性，
    戒除不易，且犯罪心態與一般刑事犯罪之本質不同，非難性
    較低等一切情狀，分別量處如主文所示之刑，並定應執行之
    刑，以資懲儆。
(三)、至扣案之甲基安非他命2 小包（驗餘合計淨重1.635 公克）
    ，業經鑑驗屬實，已如前述，屬違禁物，不問是否屬於犯人
    與否，均應依毒品危害防制條例第18條第1 項前段規定，併
    予宣告沒收銷燬之。另扣案之包裝該甲基安非他命塑膠袋2
    只，係被告所有並供其施用毒品之用，爰依刑法第38條第1
    項第2款之規定，均併予宣告沒收。
據上論斷，應依刑事訴訟法第273 條之1 第1 項、第299 條第1
項前段，毒品危害防制條例第10條第1 項、第2 項、第18條第1
項前段，刑法第11條前段、第47條第1 項、第51條第5 款、第38
條第1 項第2 款，判決如主文。
本案經檢察官彭聖斐到庭執行職務。
中　　華　　民　　國　　96　　年　　11　　月　　16　　日
　　　　　　　　　刑事第六庭法　官  饒金鳳
以上正本證明與原本無異。
如不服本判決，應於判決送達後10日內，向本院提出上訴狀。
                            書記官  王春森
中　　華　　民　　國　　96　　年　　11　　月　　16　　日
附錄本案論罪科刑之法律條文：
毒品危害防制條例第10條：
施用第一級毒品者，處6月以上5年以下有期徒刑。
施用第二級毒品者，處3年以下有期徒刑。
